【裁判字號】    90,台上,7322
【裁判日期】    901129
【裁判案由】    偽造文書
【裁判全文】
最高法院刑事判決                                九十年度台上字第七三二二號
    上  訴  人  朱清泉
    被      告  甲○○
    選任辯護人  林瑑琛律師
右上訴人因自訴被告偽造文書案件，不服台灣高等法院中華民國八十八年七月二十八
日第二審更審判決（八十七年度重上更(五)字第一九○號，自訴案號：台灣台北地方法
院七十九年度自字第七○四號），提起上訴，本院判決如左：
    主  文
上訴駁回。
    理  由
按刑事訴訟法第三百七十七條規定，上訴於第三審法院，非以判決違背法令為理由，
不得為之。是提起第三審上訴，應以原判決違背法令為理由，係屬法定要件。如果上
訴理由狀並未依據卷內訴訟資料，具體指摘原判決不適用何種法則或如何適用不當，
或所指摘原判決違法情事，顯與法律規定得為第三審上訴理由之違法情形，不相適合
，均應認其上訴為違背法律上之程式，予以駁回。本件上訴人朱清泉上訴意旨略稱：
上訴人自訴意旨雖提及被告甲○○與朱玉棋（已死亡，經原審重上更(三)字第七十七號
判決不受理確定）勾結台北市地政處人員曾詠盛及台灣台北地方法院提存所承辦人，
共同圖謀不法之利益，以偽造文書方式詐領土地徵收補償費等情，但原自訴狀，並未
將曾詠盛及台灣台北地方法院提存所承辦人列為共同被告，法院亦未傳訊曾詠盛及台
灣台北地方法院提存所承辦人，原判決遽予認定上訴人自訴意旨係指被告與朱玉棋、
曾詠盛及台灣台北地方法院提存所承辦人，共同涉犯貪污治罪條例之公務員圖利罪、
偽造文書等罪嫌，自有違誤；何況上訴人就本件犯罪事實，原向台灣台北地方法院檢
察署提起告訴，偵查中，承辦檢察官經多次偵查，對上訴人之陳述，均避重就輕，且
不傳訊公務員曾詠盛及台灣台北地方法院提存所承辦人，上訴人無奈，始改提自訴，
原審諭知不受理，顯有未合云云。
惟查：原判決以案件不得提起自訴而提起者，應諭知不受理之判決，為刑事訴訟法第
三百三十四條所明定。又犯罪事實之一部提起自訴者，他部雖不得自訴，亦以得提起
自訴論；但不得提起自訴部分係較重之罪，依同法第三百十九條第二項但書規定，應
認全部不得自訴。上訴人之自訴狀雖僅記載被告與甲○○涉犯刑法第二百十六條、第
二百十條、第三百三十九條第一項之罪嫌，但於訴訟程序中，即進而遞狀指稱被告及
朱玉棋與台北市地政處人員曾詠盛、台灣台北地方法院提存所承辦之相關人員，相互
勾結，以偽造文書等手段，共同圖謀不法利益等情（見第一審卷第五十頁反面、第六
十五頁反面、原審上訴審卷第十五頁、第十八頁反面、第一一一頁反面、第一六六頁
反面、第一六八頁、原審上更(一)卷第二十八頁、第五十一頁反面）。上訴人於原審調
查時復稱：「被告與政府有關官員勾結盜領補償費，是自訴之範圍之內，我們本來就
是告被告和地政處、法院提存所人員勾結，不依法定程序發放全體繼承人之補償費，
我們主張被告與曾詠盛等公務人員是共犯，是因檢察官避重就輕，只就偽造文書部分
進行調查，事實上我們告的始終都是整件事。」（見原審重上更(五)卷第一一三頁），
於原審受命法官問上訴人：「以前所提各訴狀所述意旨，是否自訴被告（朱玉棋、甲
○○）與有關公務員共犯貪污圖利罪名，你確定這整件事都是你要告的事嗎？」，答
稱：「是的，我確定這整件事都是我們要自訴的範圍，偽造文書只是他們貪污圖利的
方法而已」（見原審重上更(五)卷第一一三頁）。因認本件自訴意旨係指被告及朱玉棋
與曾詠盛等公務人員共犯公務員圖利、偽造文書等罪，所犯各罪，有方法結果之牽連
關係。又查貪污治罪條例之公務員圖利罪，其被害法益為國家，屬不得提起自訴之罪
，且其法定本刑較刑法偽造文書、詐欺罪為重，上訴人所自訴偽造文書、詐欺部分既
為貪污治罪條例公務員圖利罪之方法，依前述說明，應認全案不得提起自訴。乃撤銷
第一審不當之判決，改判諭知自訴不受理。從形式上觀察，並無違背法令之違法情形
存在。上訴意旨，仍執陳詞，漫指原判決違法，並未依據卷內訴訟資料具體指摘原判
決究竟不適用何種法則或如何適用不當，自與適法之第三審上訴理由不相適合，其上
訴違背法律上之程式，應予駁回。
據上論結，應依刑事訴訟法第三百九十五條前段，判決如主文。
中      華      民      國     九十     年     十一     月    二十九    日
                              最高法院刑事第十庭
                                  審判長法官  陳  炳  煌
                                        法官  陳  正  庸
                                        法官  韓  金  秀
                                        法官  吳  信  銘
                                        法官  徐  文  亮
      右正本證明與原本無異
                                              書  記  官
中      華      民      國     九十     年     十二     月      四      日


司法院資訊處製作；財團法人民間司法改革基金會備份。
